臺灣嘉義地方法院刑事判決　　　　　　　 95年度易字第592號
公　訴　人　臺灣嘉義地方法院檢察署檢察官
被　　　告　甲　○
　　　　　　乙○○○
上　一　人
選任辯護人　陳信宏律師
上列被告等因傷害案件，經檢察官提起公訴（95年度偵字第3190
號），本院判決如下：
    主  文
甲○共同犯傷害罪，處有期徒刑陸月，如易科罰金，以銀元參佰
元即新臺幣玖佰元折算壹日。
乙○○○共同犯傷害罪，處有期徒刑柒月。
    事  實
一、甲○及乙○○○為夫妻，2人在嘉義縣民雄鄉雙福村12鄰雙
    福82之22號住處與庚○○所有出租他人使用之同村82之23號
    房屋毗鄰。緣庚○○向嘉義縣政府陳情甲○、乙○○○利用
    住處旁防火巷增建房屋乙事，為甲○與乙○○○知悉，因而
    心生不滿，遂於民國95年3月23日以協商為由，邀約庚○○
    至其等住處；庚○○應允後，即邀丙○○搭載其前往該住處
    前。同日13時15分許，庚○○依約由丙○○搭載至甲○、乙○○○住處前，因無人應門，庚○○、丙○○遂在該處附近
    （同村82之19號）由己○○經營之麵攤內等待。甲○、乙○○○藉此次邀約，糾同真實姓名年籍不詳之男子數人（無證
    據證明為少年或兒童，下簡稱不詳男子等），共同基於傷害
    人身體之犯意聯絡，於同日13時25分許一同至該麵攤，由乙○○○辨明庚○○所在，並向該不詳男子等喝令「就是她，
    打死她」等語，指使該不詳男子等持麵攤內之椅子、電風扇
    等物毆打庚○○，數分鐘後該不詳男子等本欲罷手，乙○○○仍喝令「不要停」而繼續毆打，嗣經丙○○勸阻始罷手，
    庚○○因此致受有頭皮鈍挫傷、腦震盪、雙前臂瘀腫、左手
    背撕裂傷等傷害。
二、案經庚○○訴由嘉義縣警察局民雄分局報請臺灣嘉義地方法
    院檢察署檢察官偵查起訴。
    理  由
一、訊據被告甲○、乙○○○均矢口否認犯行，併被告乙○○○
    之辯護意旨俱辯稱：伊等2人當日係前往告訴人庚○○位於
    嘉義市○○街177號之住處，欲協商告訴人積欠被告乙○○○債務問題，尋人未果返回伊等住處時，才聽街坊鄰居提及
    告訴人遭毆打乙事，伊等當時並未在場云云。
二、經查：
 (一) 告訴人於上揭時地遭不詳男子等毆打之情，業據在場證人即
    麵攤老闆娘己○○、被告之鄰居丁○○證述屬實，告訴人因
    此受有上開傷勢，亦有受傷之照片11幀，及財團法人嘉義基
    督教醫院出具之診斷證明書1紙存卷可查。又告訴人指訴與
    被告2人因告訴人檢舉被告2人房屋違建而心生不滿等情，有
    嘉義縣政府95年3月24日府城使字第0950048988號函（見95
    年度交查字第439號卷﹝下稱交查卷﹞第57頁）可稽，所指
    被告2人有前揭傷害動機，尚屬可信。而告訴人於95年3月23
    日當日上午10、11時許，因與被告乙○○○之電話聯繫，前
    往被告2人住處商談違建問題、於13 時8分許被告乙○○○
    之友人辛○○復以電話詢問告訴人是否在被告2人住處等情
    ，各有中華電信股份有限公司用戶受信通信紀錄報表、遠傳
    授信通聯紀錄報表各1紙附於偵查卷可查（見交查卷第56頁
    、95年度偵字第3190號卷第20頁），告訴人指稱其與被告2
    人相約而前往渠等住處，因無人應門而留在附近麵攤等語，
    堪可認定。
 (二) 告訴人前揭傷勢，係因上揭時地被告甲○、乙○○○在場並
    喝令不詳男子毆打所致之事實，業據告訴人於警詢、偵審中
    指證明確，且核與在場證人丙○○於偵查及本院審理時結證
    情節大致相符。且經證人丙○○於本院審理中當庭指認被告
    2人當時在場以及被告乙○○○為喝令不詳男子下手之人無
    誤（見交查卷第63頁及第77頁；本院卷第132頁及第135頁）
    。茲證人丙○○與被告2人素不相識，偶然搭載告訴人前至
    案發地點，無預期地在場目睹全部案發過程，偵查中即遭傳
    喚作證，頗感困擾，私意自認業已指證明確，抗拒本院因被
    告2人請求詰問之傳喚，致遭裁科罰鍰始到庭作證，其不欲
    捲入告訴人與被告2人間糾紛之無奈態度，至為灼然，立場
    應屬公允。細繹其前後證詞一致，除上開指述被告乙○○○
    出言指示打人而不利於被告乙○○○外，關於被告甲○，則
    均證陳其並未出聲乙節（見交查卷第63頁；本院卷第132頁
    ），形式上顯有利於被告甲○，並非含糊籠統地對被告2人
    概為不利之證述，足見證人丙○○還原案發當時之情境，本
    其清晰確信之認識、知覺與記憶而為無礙之表達，證詞並無
    瑕疵。又觀證人丙○○遭被告乙○○○詰問指責與之素無冤
    仇，質其何以為不利之指述時，立即反駁道：伊不過據實陳
    述，未袒護任何一方，本不欲涉入此件糾紛而出庭作證，係
    因遭裁科罰鍰使然等語（見本院卷第142頁）；臨退庭前復
    謂：伊已詳陳當天之情形，說10次也是這樣等語（見本院卷
    第143頁）。本院藉由直接審理觀察證人丙○○作證陳述之
    心態、神情與表達等過程，其不得已而被動應傳喚證述所見
    所聞本案事實，予人強烈而鮮明之印象，不唯無刻意附和告
    訴人而為其指訴積極佐證之情形，亦顯無構陷被告2人之動
    機與作為，洵可排除其證詞虛偽之可能，憑信性極高，厥值
    採納。
 (三) 被告2人雖以當時在嘉義市區而非在現場云云置辯。然查：
    被告2人固於同日13時5分許至告訴人位於嘉義市○○街177
    號住處大樓，有該大樓公寓監視錄影之翻拍照片附卷可稽，
    然依該大樓管理員戊○○於警詢及本院審理中均證稱：與甲○、乙○○○一同到場之女子（按即辛○○）打電話給告訴
    人，揚言「妳在那裡等，有膽不要跑」，並旋即離開等語（
    見本院卷第19頁及第43頁），足認告訴人於電話中已告知辛○○其所在地點，被告等人於電話聯絡後即出發前往該處。
    而依一般交通情形，嘉義市○○街至嘉義縣民雄鄉雙福村僅
    約車程10餘分鐘，被告等人於13時8分許打完電話之後，由
    嘉義市○○街往嘉義縣民雄鄉雙福村行駛，足有餘裕得在13
    時25分前到達麵攤，被告2人以其等13時5分許在嘉義市區為
    由，辯稱不可能在13時25分許到達麵攤云云，要無足信。
 (四) 訊據告訴人陳稱不識下手行兇之不詳男子等，參酌告訴人與
    證人丙○○俱指證被告乙○○○於案發現場指明告訴人其人
    後命該不詳男子等加以毆打，顯然上開下手毆打之不詳男子
    等與告訴人，彼此全然不識，倘非先經辨認，實無法確定加
    害之對象，堪信告訴人指證被告乙○○○辨識後指揮該不詳
    男子等加以圍毆，核與情理相符，可徵被告乙○○○連同被
    告甲○於案發當時確實俱在現場。被告2人雖舉證人即麵攤
    老闆娘己○○及麵攤旁美髮店商家丁○○為證，欲證明當時
    其等並未在場。然(1)依證人己○○於警詢、偵查及本院審理
    中所述，該證人並未注意被告是否在場（見警卷第21頁；交
    查卷第64頁；本院卷第92頁），無從依其證言認定被告2 人
    是否在場。(2)證人丁○○固始終證稱被告2人當時並不在場
    ，因告訴人遭毆打完畢後，始見被告甲○開車返家云云（見
    警卷第24頁；本院卷第80頁至第81頁），然此與告訴人及證
    人丙○○上開可信之供述相左，且揆諸下手行兇之不詳男子
    等人，殆無未經指認即得辨識告訴人加以毆打之可能，加以
    被告2人久居案發社區，證人丁○○係被告2人多年之鄰居，
    據其證述明確，綜據全案相關事證相互勾稽，認證人丁○○
    之證述，不能排除或礙於情面或顧慮往後日常生活壓力等因
    素而予迴護之可能，相較之下，證明力尚嫌薄弱，難予遽信
    ，應認與事實不符，不足為被告2人有利之認定。
 (五) 按於實施犯罪行為之際，當場有所指揮，且就其犯罪實施之
    方法，以及實施之順序，有所計劃，以促成犯罪之實現者，
    則其擔任計劃行為之人，與加工於犯罪之實施初無異致，即
    應認為共同正犯，而不能以教唆犯論。又共同正犯，係共同
    實施犯罪行為之人，在共同意思範圍內，各自分擔犯罪行為
    之一部，相互利用他人之行為，以達其犯罪之目的，其成立
    不以全體均參與實施犯罪構成要件之行為為要件。如以自己
    共同犯罪之意思，參與犯罪構成要件以外之行為，或以自己
    共同犯罪之意思，事前同謀，而由其中一部分人實行犯罪之
    行為者，亦均應認為共同正犯，使之對於全部行為所發生之
    結果，負其責任（最高法院45年臺上字第473號判例、92年
    度臺上字第2824號判決參照）。查被告2人於案發當日自嘉
    義市○○街告訴人住處大樓離去未久，隨即糾集不詳男子等
    人偕同返家毆打告訴人，被告乙○○○雖未下手施暴，然其
    辨認告訴人後，以「就是她，打死她」等語喝令該不詳男子
    等加以毆打，復指示勿停手，顯係以自己犯罪之意思，於案
    發當時在現場就毆打暴行加以指揮。而被告甲○同被告乙○○○均乃與告訴人間糾紛之當事人，非事不關己，其夫婦2
    人稍早即邀約告訴人磋商，旋即發生糾集不詳男子等人返家
    圍毆告訴人情事，場景異地流轉連貫而時間緊接，被告甲○
    始終在場與聞參和，偕同被告乙○○○指揮行兇，揆此事證
    ，應認被告甲○乃以自己共同犯罪之意思，於上開時空環境
    下同謀，而由被告乙○○○及該不詳男子等分任指揮及下手
    毆打等行為之遂行，自應對於全部行為所發生之結果共負責
    任。公訴意旨請求再度傳喚證人丙○○且另傳喚李昭增到庭
    ，由證人丙○○指認李昭增是否於案發當時在現場，進而推
    求辛○○及被告2人是否在現場乙節，茲因本件事證已臻明
    確，其請求核無必要，爰不予調查，被告2 人犯行均堪認定
    ，應予依法論科。
三、核被告甲○、乙○○○所為，均係犯刑法第277條第1項之傷
    害罪。被告2人行為後，刑法業經修正施行，第28條關於「
    共同正犯」之規定，自「2人以上共同『實施』犯罪行為者
    」，修正為「實行」，但被告2人與其他不詳男子同基於傷
    害犯意之聯絡，由該等不詳男子「實行」傷害犯行，而共犯
    傷害罪，修正前、後均屬共同正犯，對於被告2人而言並無
    「有利或不利」之影響，應依現行刑法第28條規定論以共同
    正犯。又前述刑法修正後，第33條第5款關於罰金最低額之
    規定，自「銀元1元以上」，提高為「新臺幣1,000元以上，
    以百元計算之」，經比較新舊法結果，以修正前之規定較有
    利於被告2人，應適用修正前之規定。爰審酌被告2人因一己
    私怨，竟邀同數名年輕力壯不詳男子，在光天化日、眾目睽
    睽之下持電扇、椅子等物毆打告訴人，顯恃強凌弱、目無法
    紀；又被告乙○○○於不詳男子等停手毆打告訴人時，尚出
    言要求渠等不要停手，繼續毆打告訴人，實乏憐憫之心，犯
    行較被告甲○尤重；兼衡被告2人犯後均矢口否認犯行，且
    以不在場為辯詞，拒絕對告訴人為任何賠償，顯無悔意，且
    態度不佳等一切情狀，分別量處如主文所示之刑。前述刑法
    修正後，第41條第1項前段關於易科罰金之折算標準，由修
    正前之「以銀元1元以上3元以下折算1日（依罰金罰鍰提高
    標準條例廢止前第2條規定，就其原定數額提高為100倍折算
    1 日，即銀元100元、200元、300元折算1日，換算成新臺幣
    即300元、600元、900元折算1日）」，提高為「以新臺幣
    1,000元、2,000元、3,000元折算1日」，經比較新舊法之結
    果，以修正前之規定較有利於被告甲○，應適用修正前刑法
    第41條第1項之規定，諭知被告甲○徒刑易科罰金之折算標
    準。
四、公訴意旨另以：被告2人至己○○經營之麵攤後，先基於恐
    嚇之犯意聯絡，由被告乙○○○稱「就是那一個，打死她」
    等語；嗣下手之人復要求告訴人跪下，並揚言將告訴人捉去
    活埋等語之方式，致告訴人心生畏懼，致生危害於告訴人之
    安全，因認被告2人前揭行為涉犯刑法第304條、第305條之
    罪。然查：
 (一) 本件被告乙○○○係以出言「就是那一個，打死她」之方式
    ，指示不認得告訴人之不詳男子等動手毆打告訴人，關於此
    等是否屬威嚇性言詞暨是否造成告訴人心理畏怖之情事，應
    認業據起訴。惟衡諸一般社會常情，被告前揭指示性之言語
    ，雖提及「打死她」等語，乃屬喝令動手所使用之詞彙，尚
    難認定被告乙○○○對該不詳男子等之前揭言詞，有恐嚇告
    訴人生命安全之故意，是縱此語確致告訴人心生畏懼，然尚
    難對被告以恐嚇危害安全罪相繩。至檢察官所指下手之人其
    中1名男子揚言將告訴人抓去活埋云云，關於被告2人是否出
    言命將告訴人拖去活埋之語，除告訴人於警詢時單一之指訴
    外，告訴人迨審理時就此指證甚而轉為不甚確定之態度（見
    本院卷第120頁），此外別無其他事證補強，證明力已嫌不
    足，復經調查證人丙○○亦證稱並無此印象等語（見本院卷
    第142頁），本院復查無其他事證證明有此事實，自無以認
    定被告2人犯有刑法第305條之恐嚇罪，此部分原應為無罪之
    諭知，然公訴人認此部分行為與前揭經認定有罪之部分為單
    一事實，爰不另為無罪之諭知。
 (二) 關於公訴意旨以當時下手之人當中1名男子於毆打告訴人後
    ，尚基於強制之犯意，要求告訴人跪下等語，認被告2人另
    涉犯刑法第304條之強制罪嫌云云。
  (1)按法院雖基於發現真實之必要，對於未經起訴之犯罪事實一
    併加以調查，倘認與本案為單一案件，固係審判不可分法則
    （刑事訴訟法第267條參照）之適用使然，但調查後若認為
    不能證明被告有該項犯罪事實或非單一案件，既與起訴部分
    無不可分之關係，即非起訴效力所及，則於判決理由內說明
    其調查之結果即可，因無訴之存在而不能併予裁判，自毋庸
    就該部分諭知無罪之判決，或不另為無罪之諭知，否則即難
    謂無未受請求之事項而予以判決之當然違背法令（最高法院
    89年度臺上字第2682號、92年度臺上字第3276、6474號等判
    決參照）。
  (2)本件下手之不詳男子等當中1人要求告訴人跪下乙節，雖據
    告訴人與證人丙○○指證一致，而堪信為真實，然依告訴人
    、證人丙○○所述，均未指證該名男子係受被告2人之指揮
    或唆使，或基於與被告如何之犯意聯絡，依當時現場之衝突
    情境，顯不能排除此乃該名男子毆打後自行所起之犯意，本
    院又查無事證足認被告2人與該名男子同謀上開強制犯行，
    公訴人認被告2人涉有此等罪嫌，尚有誤會，併此敘明。
據上論結，應依刑事訴訟法第299條第1項前段，刑法第2條第1項
前段、第28條、第277條第1項、第41條第1項前段（修正前），
刑法施行法第1條之1第1項、第2項前段，罰金罰鍰提高標準條例
第2條（修正前），現行法規所定貨幣單位折算新臺幣條例第2條
，判決如主文。
本案經檢察官邱美英到庭執行職務
中　　華　　民　　國　　96　　年　　2 　　月　　13　　日
                  刑事第四庭審判長法　官  蔡憲德
                                  法  官  吳育霖
                                  法  官  鄧晴馨
上列正本證明與原本無異。
如不服本判決，應於判決送達後10日內向本院提出上訴狀（應附
繕本）。告訴人或被害人如對於本判決不服者，應具備理由請求
檢察官上訴，其上訴期間之計算係以檢察官收受判決正本之日期
為準。
中　　華　　民　　國　　96　　年　　2 　　月　　13　　日
                                  書記官  黃子祝
附錄本案論罪科刑法條：
刑法第277條第1項
傷害人之身體或健康者，處3年以下有期徒刑、拘役或1千元以下
罰金。
